臺灣高雄地方法院刑事判決　　　　　　　 93年度金訴字第2號
公　訴　人　臺灣高雄地方法院檢察署檢察官
被　　　告　乙○○
選任辯護人　鄭曉東律師
　　　　　　魏緒孟律師
被　　　告　丁○○
選任辯護人　張慶帆律師
被　　　告　戊○○
選任辯護人　陳貴德律師
上列被告等因違反證券交易法等案件，經檢察官提起公訴（93年
度偵字第13662 號），本院判決如下：
    主  文
乙○○共同連續違反公司之董事、經理人，獲悉發行股票公司有
重大影響其股票價格之消息時，在該消息未公開前，不得對該公
司之上市或在證券商營業處所買賣之股票，買入或賣出之規定，
處有期徒刑伍月。緩刑貳年，並向國庫支付新臺幣伍萬元。
丁○○共同連續違反公司之董事、經理人，獲悉發行股票公司有
重大影響其股票價格之消息時，在該消息未公開前，不得對該公
司之上市或在證券商營業處所買賣之股票，買入或賣出之規定，
處有期徒刑玖月。緩刑參年，並向國庫支付新臺幣拾萬元。被訴
違反洗錢防制法部分，無罪。
戊○○共同連續違反公司之董事、經理人，獲悉發行股票公司有
重大影響其股票價格之消息時，在該消息未公開前，不得對該公
司之上市或在證券商營業處所買賣之股票，買入或賣出之規定，
處有期徒刑捌月。緩刑參年，並向國庫支付新臺幣拾萬元。被訴
違反洗錢防制法部分，無罪。
    事  實
一、戊○○於民國86年4 月至90年6 月間係股票上櫃公司和旺建
    設股份有限公司（下稱和旺建設公司，自民國91年7 月15日
    起變更為和旺聯合實業股份有限公司）之董事長兼總經理。
    丁○○係戊○○之長子，於88年1 月至90年7 月期間係和旺
    建設公司之董事兼副總經理。乙○○於87年2 月至92年2 月
    期間係和旺建設公司管理部襄理、經理。3 人均為該公司之
    內部關係人。戊○○並為和洲投資股份有限公司（下稱和洲
    投資公司，和旺建設公司法人股東）之負責人。丁○○並為
    和旺投資股份有限公司（下稱和旺投資公司，和旺建設公司
    法人董事）、和順投資股份有限公司（下稱和順投資公司）
    、和冠投資股份有限公司（下稱和冠投資公司）等之負責人
    。和旺建設公司公開發行之股票，係經財政部證券暨期貨管
    理委員會核准，得在證券經紀商或證券自營商之營業處所受
    託或自行買賣之有價證券（俗稱上櫃股票），且自87年1 月
    15日起即正式掛牌在財團法人中華民國證券櫃檯買賣中心買
    賣。
二、緣和旺建設公司曾於87年間對外發行三年期新臺幣（下同）
    三億元無擔保公司債，到期日為90年4 月3 日，嗣至89年10
    月間和旺建設公司因財務拮据，經該公司主管財務之董事長
    特別助理丙○○邀集董事長戊○○、副總經理丁○○在該公
    司臺北營業所提出財務評估報告，評估該三億元無擔保公司
    債，因受營建業長期不景氣影響，金融機構對艱困營建業的
    融資亦採緊縮政策，難以核貸支應，致現金流量短絀，資金
    出現嚴重缺口並持續擴大，三億元的公司債到期將無法清償
    。迄90年2 月間，迭經戊○○、丙○○、丁○○分別協商債
    權人屆期寬延展期及覓洽投資者挹注資金均未果，另該公司
    曾以股票向金融機構質押借貸，股價如持續下跌，亦需不斷
    增補擔保不足成數，致使財務急遽惡化，上開訊息屬對和旺
    建設公司股票價格有重大影響之消息，在上開消息未公開前
    ，不得對該公司之上市或在證券商營業處所買賣之股票，買
    入或賣出。然戊○○、丁○○、乙○○基於職務關係，均已
    即時得知上開訊息，竟於和旺建設公司於90年4 月3 日至財
    團法人中華民國證券櫃檯買賣中心正式向交易市場發布前項
    消息之前，竟基於內線交易之概括犯意，自90年3 月1 日起
    至90年3 月28日止期間，由丁○○承戊○○指示，在該公司
    台北營業所辦公室決定由何帳戶買賣和旺建設公司股票及買
    賣張數、價格、時間後，轉指派乙○○負責以電話向證券公
    司不知情之營業員陳耀宗、施麗珍、嚴仁妤、林敏龍、王欣
    鈴、陳柏壽等喊盤下單，連續於前開重大影響股價消息公開
    前之附表二所示期間，於附表二所示之時間，利用附表一所
    示之帳戶，連續多次將附表一所示之人等所持有之和旺建設
    公司股票，由本人證券帳戶或借戶委託方式賣出如附表二所
    示之股數，自90年3 月5 日起至同年月28日止，利用前開證
    券帳戶總計賣出一萬零九百五十三張。嗣於90年3 月29日起
    ，經媒體陸續報導質疑該公司營運及償還能力，和旺建設公
    司於90年4 月3 日17時48分27秒，透過財團法人中華民國證
    券櫃檯買賣中心之「股市觀測站」公告主旨「和旺建設公司
    無擔保公司債到期償還情形，」，說明為：「因應措施：目
    前已與各公司債債權人達成展期協議，並將提供足額擔保，
    將誣擔保公司債轉換為十足擔保公司債。和旺建設公司先償
    還本金3 千萬及已到期利息2 千6 佰0 四萬1 千8 佰元，本
    金餘額2 億7 千萬元展期1 年，轉為有擔保公司債。」。該
    訊息公開後，和旺建設公司股票價格即受重大影響，於公布
    後之90年4 月4 日至同年月10日股價均以跌停價格收盤，跌
    幅達百分之四二．四一，而同期間之同類（營建）股及大盤
    指數跌幅僅分別為百分之四．二六及百分之七．四五，股價
    有明顯波動情形。
三、案經法務部調查局高雄市調查站移請臺灣高雄地方法院檢察
    署檢察官偵查起訴。
    理    由
甲、有罪部分：
壹、證據能力方面：
    被告、辯護人就財團法人中華民國證券櫃檯買賣中心91年7
    月5 日（91）證櫃交字第26729 號函及和旺建設公司監視查
    核報告、告發書雖否認有證據能力，惟按：「下列文書亦得
    為證據：一除顯有不可信之情況外，公務員職務上製作之紀
    錄文書、證明文書。二除顯有不可信之情況外，從事業務之
    人於業務上或通常業務過程所須製作之紀錄文書、證明文書
    。三除前二款之情形外，其他於可信之特別情況下所製作之
    文書。」，刑事訴訟法第159 條之4 定有明文，查91年7 月
    5 日（91）證櫃交字第26729 號函及和旺建設公司監視查核
    報告、告發書，其之附件文書係從事業務之人於業務上所製
    作之紀錄文書；另監視查核報告、告發書部分係財團法人中
    華民國證券櫃檯買賣中心依據上開附件所製作之文書，因該
    買賣中心所憑之附件均係以電腦之作業予以紀錄，其誤差之
    機會極少，且該買賣中心亦具有公信力，被告又未指出該附
    件有何錯誤之處。按該附件共有12項，均係就客觀上所發生
    之事實予以引用提出，告發書係依據上開客觀之事實而製作
    之結論，所製作之文書自屬於可信之特別情況下所製作；依
    上開刑事訴訟法第159 條之4 第3 款規定，均有證據能力。
貳、實體部分：
一、訊據被告乙○○、丁○○、戊○○均不否認和旺建設公司在
    上揭時地以如附表一所示帳戶買賣和旺建設公司股票之情，
    惟均堅詞否認有何從事內線交易之犯行，被告乙○○辯稱：
    「我是管理部襄理，但我沒有參與公司財務，也沒有參與公
    司債的協商，我只是接受公司被告丁○○的指示打電話給營
    業員，我只是領公司的薪水沒有得到獲利」等情。被告丁○○辯稱：「90年4 月3 日到期公司債償還問題，依財團法人
    中華民國證券櫃臺買賣中心規定，並不是重大訊息，且本件
    公司債到期不是沒有兌現，是協商延期。」等情。被告戊○○辯稱：「我沒有犯罪，公司債快到期時，我都認為公司有
    賺可以清償，當時公司剛好有很多收入，我知道有公司債，
    但公司債的協商我沒有參與。」等語。經查：
（一）按所謂「內線交易」，係指公開發行有價證券公司之董事
      監察人、經理人、職員、主要股東等內部人，利用其地位
      或職務，獲取重大影響公司有價證券價格之內部消息，在
      該消息未公開前，買賣公司有價證券以獲取利益或避免損
      失之行為。其旨在防止該等關係之人可先獲悉發行股票公
      司有重大影響其股票之利多或利空消息，在該消息公開前
      ，買入或賣出股票。藉以維護「公平交易原則」，並防止
      內線交易，保護一般投資人之利益。故必須在獲知該消息
      ，且尚未公開之時，始受前述內線交易，禁止之規範。而
      證券交易法第157 條之1 規定，即為一般所稱「內部人內
      線交易」之禁止，而禁止內線交易之理由，係在資訊公開
      原則下所有市場參與者，應同時取得相同之資訊，任何人
      先行利用，將違反公平原則，故公司內部人於知悉公司之
      內部消息後，若於未公開該內部消息前，即在證券市場與
      不知該消息之一般投資人為對等交易，則該行為本身即已
      破壞證券市場交易制度之公平性，足以影響一般投資人對
      證券市場之公正性、健全性之信賴，即應予非難。查被告
      戊○○於案發當時係和旺建設公司之董事長兼總經理。被
      告丁○○於案發當時係和旺建設公司之董事兼副總經理。
      乙○○於案發當時係和旺建設公司之管理部襄理、經理，
      此經被告乙○○、丁○○、戊○○供承在卷，足認被告3
      人核屬能夠獲悉公司內部消息之層級，徵諸上揭說明，堪
      認被告3 人均係證券交易法第157 條之1 第1 項所定之公
      司內部人。
（二）參諸證人即和旺建設公司財務部副總丙○○於本院具結後
      作證：伊於87年間任職和旺建設公司之董事長特助，到89
      年擔任財務部副總。和旺建設公司在87年度發行無擔保公
      司債之事，伊知悉該公司債是於87年4 月3 日發行，期限
      是3 年。金額籌得3 億元，目的是為了要買高雄縣育才段
      的土地，再興建房屋出售。後來我們財務部有作資金預估
      ，89年10月左右當時經濟不景氣，我們保守估計如果房子
      沒有完全賣出，90年4 月3 日到期要償還，資金會有一些
      不足。當時丁○○、戊○○都知道會有資金不足的問題，
      戊○○即尋求外援有無資金可以資助，另外我們也積極的
      銷售房子，還有希望元大證券公司能夠展延公司債的清償
      期限。3 億公司債的債權人，有四家公司，分別為元大證
      券、金鼎證券公司、日盛證券公司、中國信託公司。跟公
      司債債權人協商的過程主要是由我及戊○○和元大證券公
      司協商，因為元大證券是最大的債權人，協議結果再由元
      大證券公司向其他三個債權人說明，從89年開始我們就去
      探詢是否可以展延期限，直到90年3 月底有達成共識，由
      我們追加擔保品及清償部分債之後，全部債權人同意展延
      ，90年4 月2 日又有簽定正式的協議。後於90年4 月3 日
      到櫃檯買賣中心召開記者會，公布公司債協商的消息公司
      債屆期如償還能力不足，訊息公布當然會造成和旺建設公
      司股價下跌，嚴重會有股票下櫃的影響，但是本件已經有
      協商展延就不會造成股價下跌，股票下櫃的情形等語明確
      （參本院卷第123-129頁）。
（三）又按證券交易法第157 條之1 第1 項、第4 項分別規定：
      「左列各款之人，獲悉發行股票公司有重大影響其股票價
      格之消息時，在該消息未公開前，不得對該公司之上市或
      在證券商營業處所買賣之股票，買入或賣出．．．。」、
      「第1 項所稱有重大影響其股票價格之消息，指涉及公司
      之財務、業務或該證券之市場供求，對其股票價格有重大
      影響，或對正當投資人之投資決定有重要影響之消息。」
      ，同法第36條第2 項亦規定：「前項公司有左列情事之一
      者，應於事實發生之日起二日內公告並向主管機關申報：
      一、股東常會承認之年度財務報告與公告並向主管機關申
      報之年度財務報告不一致者。二、『發生對股東權益或證
      券價格有重大影響之事項』。」，則證券交易法第157 條
      之1 第4 項、第36條第2 項所定義之重大消息，應指涉及
      公司之財務、業務或該證券之市場供求，對其股票價格有
      重大影響，或對正當投資人之投資決定有重要影響之消息
      而言。又證券交易法施行細則第7 條就對股東權益或證券
      價格有重大影響之事項規定：「1.存款不足之退票、拒絕
      往來或其他喪失債信情事者。2.因訴訟、非訟、行政處分
      或行政爭訟事件，對公司財務或業務有重大影響者。3.嚴
      重減產或全部或部分停工、公司廠房或主要設備出租、全
      部或主要部分資產質押，對公司營業有影響者。4.有公司
      法第185條第1項所定各款情事之一者。5.經法院依公司法
      第287 條第1 項第5 款規定其股東為禁止轉讓之裁定者。
      6.董事長、總經理或三分之一以上董事發生變動者。7.變
      更簽證會計師者。8.簽訂重要契約、改變業務計劃之重要
      內容、完成新產品開發或收購他人企業者。9.其他足以影
      響公司繼續營運之重大情事者。」，惟上開細則規定應屬
      例示規定，凡涉及公司之財務、業務或該證券之市場供求
      ，對其股票價格有重大影響，或對正當投資人之投資決定
      有重要影響之消息，均屬證券交易法第157 條之1 第4 項
      規定所稱之重大消息，而不以證券交易法施行細則第7 條
      所列9款為限。
（四）和旺建設公司於90年4月3日17時48分27秒，在財團法人中
      華民國證券櫃檯買賣中心之「股市觀測站」上公告主旨「
      和旺建設公司無擔保公司債到期償還情形，」，說明為：
      「因應措施：目前已與各公司債債權人達成展期協議，並
      將提供足額擔保，將無擔保公司債轉換為十足擔保公司債
      。和旺建設公司先償還本金3 千萬及已到期利息2 千6 佰
      4 萬1 千8 佰元，本金餘額2 億7 千萬元展期1 年，轉為
      有擔保公司債」，此有財團法人中華民國證券櫃檯買賣中
      心之「股市觀測站」公告1 紙附卷可參，再依現今國內股
      票交易市場上之生態，上市上櫃公司之財務及業務狀況，
      足以影響正當投資人之投資決定，及對市場價格之預期，
      自屬有重大影響其股票價格之消息，而上開和旺建設公司
      公司債無法如期償還，此均係和旺建設公司財務狀況出現
      危機之利空消息，且事實上前開消息公告後，造成和旺建
      設公司之股價在連續4 月4 日、6 日、9 日、10日四個營
      業日均以跌停價收盤等情，有財團法人中華民國證券櫃檯
      買賣中心91年7 月5 日（91）證櫃交字第26729 號函及附
      件文書等資料在卷可憑，可認和旺建設公司於90年4 月3
      日公司債償還能力問題之消息，確對和旺建設公司股票價
      格具有重大影響。是該消息之重要性，自屬證券交易法第
      157 條之1 第4 項所定義之重大消息，可以認定。
（五）而被告於知悉上開消息至消息公開前即自90年3 月5 日至
      同年月28日間，連續八次透過不知情之營業員以如附表一
      所示帳戶買賣和旺建設公司股票等事實，已據被告3 人均
      自承不諱，並有寶來證券股份有限公司客戶基本資料（丁○○、蘇建彰、和旺投資股份有限公司）、委託書、法人
      授權書、日盛證券客戶基本資料（張高銘、戊○○）、授
      權書、大華證券股份有限公司客戶基本資料（和洲投資股
      份有限公司、和旺投資股份有限公司）、委託授權及受任
      承諾書、分戶歷史帳查詢表、委託書、第一綜合證券股份
      有限公司委託人開戶基本資料（姚心偉）、委託書、國際
      綜合證券客戶基本資料（陳健一）、授權書、委託書、交
      易明細表、元富證券股份有限公司客戶基本資料（和順投
      資股份有限公司、和冠投資股份有限公司、欣偉投資有限
      公司）、授權書、客戶庫存股票現值明細表、和旺建設股
      票交易查核明細表、投資人或集團交易明細表、特定時段
      投資人委託及成交比重表、投資人委託成交對應表、投資
      人相對成交買賣有價證券對應表、中華民國證券櫃檯買賣
      中心董監事經理人百分之十大股東暨關係人交易明細表、
      投人單一股票交易明細表等文書資料附卷可稽。
（六）此外，證券交易法第157 條之1 規定內線交易之禁止，僅
      須內部人具備「獲悉發行股票公司有重大影響其股票價格
      之消息」及「在該消息未公開前，對該公司之上市或在證
      券商營業處所買賣之股票，買入或賣出」此二形式要件即
      成，並未規定行為人主觀目的之要件。故內部人於知悉消
      息後，並買賣股票，是否有藉該交易獲利或避免損失之主
      觀意圖，應不影響其犯罪之成立；且該內部人是否因該內
      線交易而獲利益，亦無足問，即本罪之性質，應解為即成
      犯（或行為犯、舉動犯），而非結果犯（最高法院九十一
      年度台上字第三○三七號判決參照）。從而，本件被告買
      賣和旺建設公司股票，究是否有從中獲利，均無從卸免被
      告違反證券交易法之罪責。
（七）綜上所述，被告3 人於上揭時地知悉和旺建設公司之公司
      債償還能力狀況不佳，並在和旺建設公司未公開此重大影
      響公司股票價格之消息前，買賣和旺建設公司股票之事實
      ，事證已臻明確，是被告3 人違反證券交易法犯行，均堪
      認定，自應依法予以論罪科刑。
二、按被告行為後，證卷交易法第157 條之1 第1 項於91年2 月
    6 日修正公布生效，增訂「或其他具有股權性質之有價證券
    」，擴大處罰範圍，惟本件之要件及刑度均未變更；另證券
    交易法第171 條於93年4 月28修正公布施行，行為時之舊法
    違反證券交易法第157 條之1 第1 項之規定，應依同法第17
    1 條第1 款規定處罰，係處七年以下有期徒刑，得併科新臺
    幣三百萬元以下罰金，修正後規定違反證券交易法第157 條
    之1 第1 項之規定，應依同法第171 條第1 項第1 款規定處
    罰，係處三年以上十年以下有期徒刑，得併科新臺幣一千萬
    元以下罰金。經比較新舊法之結果，應以行為時之舊法較有
    利於行為人，自應適用行為時法即89年7 月19日修正之證券
    交易法。又按被告行為後，如附表四所示之刑法相關法律均
    業經變更，並俱於95年7 月1 日施行，玆經整體比較結果，
    裁判時法並未較為有利，從而依刑法第2 條第1 項規定，自
    應適用各該行為時法，亦即修正前刑法。是核被告3 人所為
    ，係違反89年7 月19日修正之證券交易法第157 條第1 項第
    1 款之規定，應依同法第171 條第1 款規定論處。被告3 人
    利用不知情之證券公司營業員實施本案犯行，為間接正犯。
    又被告3 人先後多次犯行，時間緊接，所犯構成要件相同，
    顯係基於同一概括犯意反覆為之，應依修正前刑法連續犯規
    定論以一罪，並加重其刑。又被告3 人就上開犯行，有犯意
    聯絡及行為分擔，均為共同正犯（本件不論依修正前、後刑
    法第28條之規定，均屬共同正犯，自不生新舊法比較問題）
    。爰審酌被告3 人分別擔任和旺建設公司之董事長兼總經理
    、董事兼副總經理、經理職務，為和旺建設公司之內部人，
    不知確實遵守證券交易法禁止內線交易之規定，見公司財務
    狀況不佳，公司債償還能力有問題，竟於消息公開之前，急
    於買賣和旺建設公司之股票，違反證券交易市場資訊取得平
    等原則，嚴重影響證券交易秩序與公平性，及從事證券買交
    易人之權益，參以其買賣股票之期間、數量，併審及被告犯
    罪動機、所得利益及犯後態度等一切情狀，各量處如主文所
    示之刑。
三、又犯罪在新法施行前，而於新法施行後為緩刑之宣告，應適
    用新法第74條之規定（參照最高法院95年度第8 次刑事庭會
    議）。經查，被告乙○○、丁○○、戊○○均未曾因故意犯
    罪受有期徒刑以上刑之宣告，有臺灣高等法院被告前案紀錄
    表3 份在卷可按，其因一時失慮，偶罹刑典，經此偵審程序
    及刑之宣告後，應知警惕，而無再犯之虞，本院認前開所宣
    告之刑，以暫不執行為適當，併宣告緩刑，以啟自新。又被
    告為內線交易，影響證券交易市場公平，本院衡量被告之不
    法利益等，爰依法核定命被告3 人應分別向國庫支付如主文
    所示金額。
乙、被告乙○○、丁○○、戊○○不另為無罪諭知部分：
一、公訴意旨略以：被告戊○○、丁○○、乙○○明知和旺建設
    公司股票為在證券交易所上市之有價證券，不得有意圖抬高
    或壓低集中交易市場某種有價證券之交易價格，自行或以他
    人名義，對於該有價證券，連續以高價買入或以低價賣出之
    行為，竟共同基於炒作在台灣證券交易所集中交易之和旺建
    設公司股價及乘機出售該公司股票圖利之概括犯意，利用該
    公司於87年上櫃時起，為分散持股及控股需要，經戊○○及
    丁○○分別以附表一編號一至十一所示之從屬關係企業和旺
    投資公司、和洲投資公司、和冠投資公司、和順投資公司、
    欣偉投資有限公司等法人，及使用戊○○及不知情之蘇建彰
    、姚心偉、陳健一、張高銘、吳泓毅、許明元等自然人設於
    日盛證券股份有限公司高雄及信義分公司、元大證券股份有
    限公司四維及高雄分公司、國際證券股份有限公司東門分公
    司、元富證券股份有限公司四維及信義分公司、大華證券股
    份有限公司、倍利證券股份有限公司及松德分公司、寶來證
    券股份有限公司復興及左營分公司、第一證券股份有限公司
    高雄分公司等證券經紀商之證券帳戶及交割之金融機構帳戶
    ，自90年3 月1 日起至90年3 月28日止期間，由丁○○承戊○○指示，在該公司台北營業所辦公室決定由何帳戶買賣和
    旺建設公司股票及買賣張數、價格、時間後，轉指派該公司
    管理部經理乙○○負責以電話向證券公司不知情之營業員陳
    耀宗、施麗珍、嚴仁妤、林敏龍、王欣鈴、陳柏壽等喊盤下
    單，連續於附表二所示之期間，藉該公司股票於同時期發行
    股份僅十六萬七千六百九十七張（每張仟股，以下同），屬
    小型股，又係店頭市場之股票，股票少且交易量小，分別使
    用上開蘇建彰等人頭帳戶大量買賣和旺建設公司股票，明顯
    影響該公司股票交易價格等語，因認被告戊○○、丁○○、
    乙○○共同違反證券交易法第155 條第1項第4款之對於在證
    券交易所上市之有價證券，不得意圖抬高或壓低集中交易市
    場某種有價證券之交易價格，自行或以他人名義，對該有價
    證券，連續以高價買入或低價賣出之規定，犯有同法第171
    條之罪嫌。
二、按「犯罪事實應依證據認定之，無證據不得認定犯罪事實。
    」；「不能證明被告犯罪者，應諭知無罪之判決。」，刑事
    訴訟法第154 條第2 項、第301 條第1 項分別定有明文。又
    事實之認定，應憑證據，如未能發現相當證據，或證據不足
    以證明，自不能以推測或擬制之方法，為裁判基礎（最高法
    院40年台上字第86號判例參照）；至刑事訴訟法上所謂認定
    犯罪事實之證據，係指足以認定被告確有犯罪行為之積極證
    據而言，該項證據自須適合於被告犯罪事實之認定，始得採
    為斷罪資料；而認定犯罪事實所憑之證據，雖不以直接證據
    為限，間接證據亦包括在內，然而無論直接證據或間接證據
    ，其為訴訟上之證明，須達於一般之人均不致有所懷疑，而
    得確信其為真實之程度者，始得據為有罪之認定，倘其證明
    尚未達到此一程度，而有合理之懷疑存在而無從使事實審法
    院為有罪之確信時，即應由法院為被告無罪之判決（最高法
    院40年台上字第86號、29年上字第3105號、76年台上字第49
    86 號判例參照）。
三、本件公訴人認被告戊○○、丁○○、乙○○涉嫌該當違反證
    券交易法第155 條第1項第4款之犯罪，無非係以財團法人中
    華民國證券櫃檯買賣中心91年7 月5日（91）證櫃交字第267
    29號函及和旺建設公司監視查核報告、告發書暨其附件之文
    書，及經監視結果，確有成交量及成交價格異常現象，而認
    被告3 人確有利用人頭帳戶買賣和旺建設公司股票，意圖拉
    抬、炒作和旺建設公司股票交易價格之犯意及行為為其主要
    論據。
四、訊據被告戊○○、丁○○、乙○○固不否認曾透過人頭帳戶
    於股票集中交易市場買賣和旺建設公司股票，惟堅決否認有
    何炒作和旺建設公司股票於集中交易市場價格之意圖。經查
    ：
（一）公訴人主張被告3 人自90年3 月1 日起至同年月28日止，
      利用如附表一所示帳戶買賣和旺建設公司股票，固為被告
      3 人所不否認，又公訴人主張被告利用和旺建設公司股票
      於同時期發行股份僅十六萬七千六百九十七張，屬小型股
      ，又係店頭市場之股票，股票少且交易量小，分別使用上
      開蘇建彰等人頭帳戶大量買賣和旺建設公司股票，惟根據
      公司法所定股份轉讓自由原則，集中市場有價證券為自由
      化性質，並無限制轉讓，換言之，和旺建設公司股票任何
      人均可購買，故若當日投資人買賣數量較少，則被告買入
      數量雖少，亦會造成高比率之成交量，故單就買入佔總成
      交量之比率為認定交易異常之標準，實有不宜。
（二）按意圖抬高或壓低集中交易市場某種有價證券之交易價格
      ，自行或以他人名義，對該有價證券，連續以高價買入或
      以低價賣出者，證券交易法第155 條第1 項第4 款明文禁
      止為之，違反者，應依同法第171 條之規定處罰。揆諸該
      立法目的，無非在於維護證券市場機能之健全，以維持證
      券交易秩序並保護投資人。而證券集中交易市場主要功能
      之一，在於形成公平價格，而公平價格之形成，繫於市場
      機能之健全，亦即須維護證券市場之自由運作。在自由市
      場中，有價證券的交易，係基於投資人對於證券價值之體
      認，形成一定之供需關係，並由供需關係決定其交易價格
      ，而操縱市場行情之行為，將扭曲市場之價格機能，因此
      必須加以禁止，以避免由於人為之操縱，創造虛偽交易狀
      況與價格假象，引人入甕，使投資大眾受到損害。再該當
      證券交易法第155 條第1 項第4 款之規定者，除行為人有
      自行或以他人名義，對該有價證券，連續以高價買入或以
      低價賣出之客觀行為外，必行為人主觀上有影響市場行情
      之意圖，始足當之（最高法院74年台上字第5861號、75年
      台上字第6315號判決參照），如行為人不具上述意圖，或
      無操縱之故意，或其上述連續行為尚未至足以影響證券市
      場之公正性及投資人對其信賴度，或雖足以影響若干而有
      正當理由者，即與該罪之構成要件有間。至行為人主觀上
      是否有影響市場行情之意圖，又應衡諸客觀事實憑以認定
      ，蓋我國股票市場乃係公開買賣市場，投資人在證券公司
      開戶，均可透過各該公司買賣已核准上市之股票，投資人
      所以買賣上市股票，在正常情形下，大抵皆以經分析、研
      究後，認獲利高或值得長期投資，可參與公司經營之股票
      則買，獲利低或不值得長期投資之股票則賣；如某股票獲
      利多且該公司持續穩定發展、前景看好、值得長期投資並
      進而參與公司經營則當然大量買進。而依我國91年7 月1
      日前之交易制度，係以「價格優先」、「時間優先」為成
      交原則，是若欲大筆成交則需開盤交易前以漲停板價格掛
      進，始可優先成交，又為防止人為不當之炒作，乃有當日
      漲跌幅百分之七之限制，且每筆交易不得超過五百張（五
      十萬股），倘擬大量買進，唯有以漲停板之高價連續分筆
      買進，斯時勢必價量俱揚，因而價量俱揚，並非必是行為
      人主觀上有影響市場行情之意圖，是故認定行為人主觀上
      是否有影響市場行情之意圖，尚須蒐集有關資料及配合各
      項有關行為始足當之。查：被告雖於90年3 月5 日至同年
      月28日此期間有以漲停板價格或高於成交價格買進和旺建
      設公司股票之情（參證期會提供之集團投資人和旺投資公
      司等10人影響股價表，本院卷第213-230 頁），惟依我國
      91年7 月1 日前之交易制度，係以「價格優先」、「時間
      優先」為成交原則，是若欲大筆成交則需開盤交易前以漲
      停板價格掛進，始可優先成交，已如前述，是倘擬大量買
      進，唯有以漲停板之高價連續分筆買進，是被告如欲買進
      和旺建設公司股票，以漲停價或高於成交價格買進，亦屬
      合於常情；況且，於上開期間內，被告亦有以跌停價格或
      低於成交價格賣出股票之情形，而此種買賣方式對市場價
      格之影響，則因集中交易市場實務上盤中每隔一段時間撮
      合一次，此期間彙集同一有價證券所有買賣委託申報，依
      前述「價格優先」、「時間優先」原則並以滿足最大成交
      量之價格成交，故其影響尚須視當時市況及其他委託價量
      情形而定，是亦尚難以上述之買賣情形，據以認定被告有
      拉抬和旺建設公司股價之犯意。況被告於上開期間以漲停
      板價格或高於成交價格之較高價格買進和旺建設公司股票
      之情形均僅佔其每日買進交易量之一小部份（參上開影響
      股價表，本院卷第213-230 頁），益徵被告應尚無拉抬和
      旺建設公司股價之犯意。參諸於上開期間並未發現被告有
      大量賣出和旺建設公司股票之情事（參上開影響股價表，
      本院卷第213-230 頁），而其後和旺建設公司股票即因受
      公司債償還能力消息影響，而連續以跌停價格收盤。按證
      券交易法第155 條第1 項第4 款規範之連續操縱股票市場
      行情之行為，雖不以意圖獲利為其要件，然依諸一般常情
      可知，一般拉抬股價雖不一定會因之獲利，但其目的無非
      即為獲利，是若認被告買賣和旺建設公司股票係意圖炒作
      獲利，則自無於拉高和旺建設公司股價後，仍繼續持有，
      未迅即拋售，而至股價受不利消息影響之理。
（三）綜上所述，公訴人所舉證據未能證明被告主觀上有操縱影
      響股票集中市場交易之意圖，則雖被告以人頭帳戶買進和
      旺建設公司股票，且有以漲停價或高於成交價格之較高價
      格連續買入和旺建設公司股票，可能因而導致於上開查核
      期間和旺建設公司股票之成交價格及成交量均呈上漲狀態
      ，惟仍難認被告所為，該當證券交易法第155 條第1 項第
      4 款所規定之炒作有價證券之要件。此外，公訴人復未再
      提出其他積極證據，用以證明被告在主觀上有抬高集中交
      易市場上和旺建設公司股票價格之意圖、有何違反證券交
      易法第155 條第1 項第4 款規定之犯行，是犯罪不能證明
      ，原應為被告3 人無罪之諭知，惟公訴人認此部分與前開
      論罪科刑部分有裁判上一罪關係，爰不另為無罪之諭知。
丙、被告戊○○、丁○○被訴違反洗錢防制法無罪部分：
一、公訴意旨另以：戊○○、丁○○另行基於洗錢之概括犯意，
    為掩飾或隱匿自己前述違反證券交易法第155 條第1 項第4
    款、第157 條之1 第1 項重大犯罪所得財務或財產上利益之
    犯意，將戊○○設於日盛證券高雄分公司證券帳戶於90年3
    月13日賣出和旺股票三九０張之交割股款五百四十七萬九千
    五百元，及前揭和順投資公司設於元富證券股份有限公司信
    義分公司之證券帳戶，於90年3 月27日賣出和旺股票一七三
    張之交割股款二百十一萬零六百元，分別於入帳世華聯合商
    業銀行前金分行第00000000000、及世華聯合商
    業銀行東門分行第00000000000存款帳戶後，於
    附表三所示之時間轉存入陳健一等人頭帳戶內，並以附表三
    之陳彩娟人頭帳戶提領二百十萬元，以此方法掩飾或隱匿前
    開重大犯罪所得之財產上利益。因認被告戊○○、丁○○涉
    犯洗錢防制法第9 條第1 項之掩飾或隱匿自己重大犯罪所得
    財物罪云云。
二、按犯罪事實應依證據認定之，無證據不得認定犯罪事實；不
    能證明被告犯罪者，應諭知無罪之判決，刑事訴訟法第154
    條第2 項、第301 條第1 項分別定有明文。又按洗錢防制法
    所稱之洗錢，係指下列行為：一、掩飾或隱匿因自己重大犯
    罪所得財物或財產上利益者。二、掩飾、收受、搬運、寄藏
    、故買或牙保他人因重大犯罪所得財物或財產上利益者，洗
    錢防制法第2 條定有明文。考其立法目的係為防止洗錢者利
    用各種管道漂白非法所得之洗錢行為，掩飾其犯罪事實，逃
    避或防礙重大犯罪之追查或處罰，以遏阻洗錢者享受其重大
    犯罪所得之財物或財產上利益；其保護之法益係國家對於重
    大犯罪之訴追及處罰權，此觀洗錢防制法第1 條規定：「為
    防制洗錢，追查重大犯罪，特制定本法」等語自明。易言之
    ，該法之制定，旨在規範特定重大犯罪不法所得之資金或財
    產，藉由洗錢行為，諸如經由各種金融機關或其他交易管道
    ，以提、存或轉匯等方式，轉換成為合法來源之資金或財產
    ，以切斷資金與當初犯罪行為之關連性，俾便於隱匿其犯罪
    行為或該資金不法來源或本質，以逃避追訴、處罰，而對於
    獲得不法利益之不法前行為，已有各該法律規範之保護，自
    非該法所欲規範保護之範圍甚明。是以，該法第2 條第1 款
    之洗錢行為，除利用不知情之合法管道（如金融機關）所為
    之典型行為外，固尚有其他掩飾、藏匿犯特定重大犯罪所得
    財產或利益之行為，但仍須有旨在避免追訴、處罰而使其所
    得財物或利益之來源合法化，或改變該財物或利益之本質之
    犯意，始克相當，若僅係行為人對犯特定重大犯罪所得之財
    產或利益作直接使用或消費之處分行為，自非該法所規範之
    洗錢行為。因之，是否為洗錢行為，自應就犯罪全部過程加
    以觀察，包括有無因而使重大犯罪所得之財物或財產上利益
    之性質、來源、所在地、所有權或其他權利改變，因而妨礙
    重大犯罪之追查或處罰，或有無阻撓或危及對重大犯罪所得
    之財物或財產上利益來源追查或處罰之行為在內（最高法院
    92年度台上字第3639號、92年度台上字第2963號、91年度台
    上字第4956號、93年度台上字第904 號裁判意旨參照）。
三、經查：
（一）本案依起訴書所載，前開如附表三編號一至四所示陳健一
      等人頭帳戶，於被告為內線交易賣出和旺建設公司股票前
      ，已均為被告所使用，該帳戶內即已持有和旺建設公司股
      票，而被告得知嚴重影響公司股票股價之內線消息，欲賣
      出前開股票，自應使用前開帳戶賣出，是被告使用前開帳
      戶賣出股票，應屬內線交易犯行之一部分，自難認被告除
      使用該等帳戶作為內線交易之帳戶外，亦有基於隱匿、掩
      飾其犯罪行為或該資金不法來源或本質，將犯罪所得款項
      經由金融機關或其交易管道，轉換成為合法來源之資金或
      財產，或改變該等財物之本質，以切斷犯罪所得款項與當
      初犯罪行為之關聯性之行為。
（二）又公訴人所指被告最後提領210 萬元所使用陳彩娟此一帳
      戶，雖非為前開內線交易犯行中使用為買賣股票帳戶之一
      ，惟經證人即和旺建設股份有公司財務部副理甲○○於本
      院具結作證稱：90年間我任職和旺建設股份有公司財務部
      副理。主管職務為帳目及銀行往來。也有負責和旺建設公
      司子公司包括勝裕營造、和順投資公司、和冠投資公司等
      。90年3 月27日和順投資公司曾出售一批持有的和旺公司
      股票一事，我知道。這筆收入我記得是210 萬元左右。陳
      彩娟是是我們部門的出納，是我的屬下。那時報紙有些不
      利我們和順公司的消息，怕公司的資金被凍結，所以我們
      先把出售的收入換成台支的領回放在公司，後來我們公司
      需要用現金，我們就借陳彩娟的戶頭將台支存入，再提領
      出現金等語（本院卷第120-123 頁），足見陳彩娟確係和
      旺建設公司職員，非其他毫無任何關係之第三人，苟若被
      告確有欲掩飾、藏匿其內線交易之犯罪所得財產，以避免
      追訴、處罰，豈有可能使用前開與其有直接密切關係者之
      帳戶，益徵被告主觀上並無掩飾或藏匿內線交易所得之意
      思。
四、綜上，公訴人認被告戊○○、丁○○使用公訴意旨所示之帳
    戶賣出股票之行為，係犯洗錢防制法第9 條第1 項之罪，尚
    有未洽，即應諭知無罪之判決。
據上論斷，應依刑事訴訟法第299 條第1 項前段、第301 條第1
項，（89年7 月19日修正）證券交易法第157 條之1 第1 項第1
款、第171 條第1 款，刑法第11條、第2 條第1 項前段、第28條
、第74條第1 項第1 款、第2 項第4 款，修正前刑法第56條，判
決如主文。
本案經檢察官高嘉惠到庭執行職務。
中　　華　　民　　國　　96　　年　 　2　　月　　8 　　日
                  刑事第四庭    審判長法  官　郭玫利
                                      法  官  陳振嘉
                                      法  官  林意芳
以上正本證明與原本無異。
如不服本判決，應於送達後10日內向本院提出上訴狀（須附繕本
），上訴於臺灣高等法院高雄分院。
中　　華　　民　　國　　96　　年　 　2　　月　　8 　　日
                                      書記官　曾秀鳳
附錄論罪科刑法條
證券交易法第157條之1第1項
左列各款之人，獲悉發行股票公司有重大影響其股票價格之消息
時，在該消息未公開前，不得對該公司之上市或在證券商營業處
所買賣之股票，買入或賣出：
一  該公司之董事、監察人及經理人。
二  持有該公司股份超過百分之十之股東。
三  基於職業或控制關係獲悉消息之人。
四  從前三款所列之人獲悉消息者。
證券交易法第171條
有下列情事之一者，處七年以下有期徒刑，得併科新臺幣三百萬
元以下罰金：
一、違反第二十條第一項、第一百五十五條第一項、第二項或第
    一百五十七條之一第一之規定者。
二、已依本法發行有價證券公司之董事、監察人、經理人或受僱
    人，以直接或間接方式，使公司為不利益之交易，且不合營
    業常規，致公司遭受損害者。
    附表一：被告買賣和旺建設公司股票使用之帳戶
   ┌──┬─────┬────────┬─────┬───────┬──────┐
   │編號│戶　名　  │　證券公司名稱  │證券帳號  │銀行名稱　    │銀行帳號　  │
   ├──┼─────┼────────┼─────┼───────┼──────┤
   │一  │和旺投資股│寶來證券股份有限│24681-5   │中國信託商業銀│            │
   │    │份有限公司│公司復興分公司  │　　　　  │行城東分行　  │            │
   ├──┼─────┼────────┼─────┼───────┼──────┤
   │二  │和旺投資股│大華證券股份有限│0000000000│世華聯合商業銀│00000000000 │
   │    │份有限公司│公司            │　　　　  │行　          │            │
   ├──┼─────┼────────┼─────┼───────┼──────┤
   │三  │和洲投資股│大華證券股份有限│0000000000│世華聯合商業銀│00000000000 │
   │    │份有限公司│公司            │　　　　  │行　          │            │
   ├──┼─────┼────────┼─────┼───────┼──────┤
   │四  │和順投資股│元富證券股份有限│2249-6    │              │            │
   │    │份有限公司│公司            │　　　　  │              │            │
   ├──┼─────┼────────┼─────┼───────┼──────┤
   │五  │欣偉投資股│元富證券股份有限│2248-3    │世華聯合商業銀│0000000     │
   │    │份有限公司│公司            │　　　　  │行東門分行    │            │
   ├──┼─────┼────────┼─────┼───────┼──────┤
   │六  │和冠投資股│元富證券股份有限│2905-9    │世華聯合商業銀│0000000     │
   │    │份有限公司│公司            │　　　　  │行東門分行    │            │
   ├──┼─────┼────────┼─────┼───────┼──────┤
   │七  │蘇建彰    │寶來證券股份有限│24685-7   │中國信託商業銀│00000000000 │
   │　　│　　　　  │公司復興分公司  │　　　　  │行城東分行　  │            │
   ├──┼─────┼────────┼─────┼───────┼──────┤
   │八  │戊○○    │日盛證券股份有限│13006-0   │　            │00000000000 │
   │　　│　　　　  │公司            │　　　　  │              │            │
   ├──┼─────┼────────┼─────┼───────┼──────┤
   │九  │張高銘    │日盛證券股份有限│12780-8   │　            │00000000000 │
   │　　│　　　　  │公司            │　　　　  │              │            │
   ├──┼─────┼────────┼─────┼───────┼──────┤
   │十  │姚心偉    │第一綜合證券股份│1711-6    │世華聯合商業銀│00000000000 │
   │　　│　　　　  │有限公司        │　　　　  │行高雄分行    │            │
   ├──┼─────┼────────┼─────┼───────┼──────┤
   │十一│陳健一    │國際綜合證券股份│000000-0  │世華聯合商業銀│00000000000 │
   │　　│　　　　  │有限公司東門分公│　　　　  │行            │            │
   │    │          │司              │          │              │            │
   └──┴─────┴────────┴─────┴───────┴──────┘
    附表二：
   ┌──┬─────┬───────────────────────────┐
   │編號│日　期    │　　　　　　　　　買賣股票數量                        │
   ├──┼─────┼───────────────────────────┤
   │　一│九十年三月│於上開十八個營業日，使用上開人頭帳戶成交買進或賣出之情│
   │　　│五、六、七│形如下。                                              │
   │　　│、八、九、│(一)於三月五日買進六五張，賣出五六四張，各佔當日該股票成│
   │　　│十二、十三│  交量一三七九張之百分之四．七一及百分之四０．九０。  │
   │　　│、十四、十│(二)於三月六日買進八二張，賣出一五三七張，各佔當日該股票│
   │　　│五、十六、│  成交量二九九七張之百分之二．七四及百分之五一．二八。│
   │　　│十九、二十│(三)於三月七日買進一一一張，賣出一三五八張，各佔當日該股│
   │　　│、二十一、│  票成交量二九七二張之百分之三．七三及百分之四五．六九│
   │　　│二十二、二│  。                                                  │
   │　　│十三、二十│(四)於三月八日買進二三四張，賣出一一二七張，各佔當日該股│
   │　　│六、二十七│  票成交量二０四八張之百分之一一．四三及百分之五五．０│
   │　　│、二十八日│  三。                                                │
   │　　│等十八個營│(五)於三月九日買進三六六張，賣出一七四張，各佔當日該股票│
   │　　│業日。    │  成交量一三四０張之百分之二七．三一及百分之一二．九九│
   │　　│          │  。                                                  │
   │　　│          │(六)於三月十二日買進三三四張，賣出九二一張，各佔當日該股│
   │　　│          │  票成交量一六一九張之百分之二０．六三及百分之五六．八│
   │　　│          │  九。                                                │
   │　　│          │(七)於三月十三日買進二三四張，賣出四五五張，各佔當日該股│
   │　　│          │  票成交量一二０三張之百分之一九．四五及百分之三七．八│
   │　　│          │  二。                                                │
   │　　│          │(八)於三月十四日買進一二五二張，賣出五四張，各佔當日該股│
   │　　│          │  票成交量一六一五張之百分之七七．五二及百分之三．三四│
   │　　│          │  。                                                  │
   │　　│          │(九)於三月十五日買進二八０張，佔當日該股票成交量六五三張│
   │　　│          │  之百分之四二．八八。                                │
   │　　│          │(十)於三月十六日買進四五０張，賣出八七張，各佔當日該股票│
   │　　│          │  成交量六八七張之百分之六五．五０及百分之一二．六六。│
   │　　│          │(十一)於三月十九日買進一四二八張，賣出五五張，各佔當日該股│
   │　　│          │  票成交量一五五五張之百分之九一．八三及百分之三．五四│
   │　　│          │  。                                                  │
   │　　│          │(十二)於三月二十日買進四九三張，賣出一二五張，各佔當日該股│
   │　　│          │  票成交量五八四張之百分之八四．四二及百分之二一．四０│
   │　　│          │  。                                                  │
   │　　│          │(十三)於三月二十一日買進一三四二張，賣出三一九張，各佔當日│
   │　　│          │  該股票成交量一七六四張之百分之七六．０八及百分之一八│
   │　　│          │  ．０八。                                            │
   │　　│          │(十四)於三月二十二日買進九０九張，賣出七六九張，各佔當日該│
   │　　│          │  股票成交量一一０七張之百分之八二．一一及百分之六九．│
   │　　│          │  四七。                                              │
   │　　│          │(十五)於三月二十三日買進二八一張，賣出一九二張，各佔當日該│
   │　　│          │  股票成交量四三七張之百分之六四．三０及百分之四三．九│
   │　　│          │  四。                                                │
   │　　│          │(十六)於三月二十六日買進一０一七張，賣出一九九張，各佔當日│
   │　　│          │  該股票成交量一一八七張之百分之八五．六八及百分之一六│
   │　　│          │  ．七六。                                            │
   │　　│          │(十七)於三月二十七日買進一三七八張，賣出一八六三張，各佔當│
   │　　│          │  日該股票成交量二六三二張之百分之五二．三六及百分之七│
   │　　│          │  ０．七八。                                          │
   │　　│          │(十八)於三月二十八日買進六九七張，賣出一四七四張，各佔當日│
   │　　│          │  該股票成交量二０四三張之百分之三四．一二及百分之七二│
   │　　│          │  ．一五。                                            │
   └──┴─────┴───────────────────────────┘
    附表三：
   ┌──┬─────┬──────┬────────────────────┐
   │編號│日　期    │人 頭 帳 戶 │ 　　　過       程　　　　　　          │
   ├──┼─────┼──────┼────────────────────┤
   │一　│九十年三月│陳健一      │將戊○○設於日盛證券高雄分公司證券帳戶於│
   │　　│十六日    │世華聯合商業│九十年三月十三日賣出和旺股票三九０張之交│
   │　　│          │銀行前金分行│割股款五百四十七萬九千五百元，於入帳世華│
   │　　│          │00000000000 │聯合商業銀行前金分行第00000000000號存款 │
   │　  │          │號帳戶      │帳戶後，於同年月十六日轉出二百零四萬五千│
   │    │          │            │九百二十六元存入其使用之上揭陳健一帳戶。│
   │    │          │            │                                        │
   ├──┼─────┼──────┼────────────────────┤
   │二　│九十年三月│欣偉投資公司│以同一手法，從上揭戊○○帳戶轉出六十萬元│
   │　  │十九日    │世華聯合商業│，轉存入欣偉投資公司上開帳戶。          │
   │　  │          │銀行前金分行│                                        │
   │　  │          │00000000000 │                                        │
   │　  │          │號帳戶      │                                        │
   ├──┼─────┼──────┼────────────────────┤
   │三　│九十年三月│蘇建彰      │以同一手法，從上揭戊○○帳戶轉出一百六十│
   │　　│二十一日  │世華聯合商業│一萬元一千六百三十三元，轉存入蘇建彰上開│
   │　　│          │銀行前金分行│0000000000號帳戶一百十一萬六千五百七十三│
   │　  │          │0000000000、│元，轉存入蘇建彰上開0000000000號帳戶四十│
   │    │          │及0000000000│九萬五千零六十元。                      │
   │  　│          │號帳戶      │                                        │
   ├──┼─────┼──────┼────────────────────┤
   │四　│九十年三月│蘇建彰      │以同一手法，從上揭戊○○帳戶轉出二十五萬│
   │　　│二十二日  │世華聯合商業│元二千五百三十七元，轉存入蘇建彰上開帳戶│
   │　　│          │銀行前金分行│。                                      │
   │　  │          │0000000000號│                                        │
   │    │          │帳戶        │                                        │
   ├──┼─────┼──────┼────────────────────┤
   │五　│九十年四月│陳彩娟      │利用和順投資公司設於元富證券公司信義分公│
   │　　│十一日    │中興商業銀行│司之帳戶，於九十年三月二十七日賣出和旺股│
   │　　│          │東門分行0273│票一七三張，交割股款二百十一萬零六百元於│
   │　  │          │00000000號帳│入帳世華聯合商業銀行東門分行第0000000000│
   │    │          │戶          │0存款帳戶後，即於同年四月二日開立面額二 │
   │    │          │            │百十萬元無抬頭之臺灣銀行支票，丁○○再於│
   │    │          │            │同年四月十一日藉使用人頭戶即和旺建設公司│
   │    │          │            │出納陳彩娟之上開帳戶提示兌領。          │
   │    │          │            │                                        │
   └──┴─────┴──────┴────────────────────┘
    附表四：
   ┌──────┬─────────────┬─────────────┬───────┬────┐
   │相關變更條文│行為時法（下稱舊法）之內容│裁判時法（下稱新法）之內容│比  較  理  由│備    註│
   ├──────┼─────────────┼─────────────┼───────┼────┤
   │ 【連續犯】 │第56條：連續數行為而犯同一│（刪除）                  │新法刪除連續犯│被告先後│
   │            │之罪名者，以一罪論。但得加│                          │之規定。      │多次之犯│
   │            │重其刑至2 分之1 。        │                          │              │行，依新│
   │            │                          │                          │              │法須分論│
   │            │                          │                          │              │併罰，依│
   │            │                          │                          │              │舊法則僅│
   │            │                          │                          │              │論一罪，│
   │            │                          │                          │              │是舊法有│
   │            │                          │                          │              │利。    │
   ├──────┼─────────────┼─────────────┼───────┼────┤
   │【罰金刑貨幣│依法律應處罰金、罰鍰者，就│中華民國94年1 月7 日法修正│刑法之貨幣單位│經依現行│
   │單位之變更】│其原定數額得提高為2 倍至10│施行後，刑法分則編所定罰金│由「元（指銀元│法規所定│
   │罰金罰鍰提高│倍（刑法乃係定明10倍）。第│之貨幣單位為新臺幣。94年1 │）」變更為「新│貨幣單位│
   │標準條例第1 │1 條所定得提高倍數之規定，│月7 日刑法修正時，刑法分則│臺幣」，且刑法│折算新臺│
   │條前段、第5 │於本條例修正後制定之法律，│編未修正之條文定有罰金者，│分則之罰金數額│幣條例第│
   │條→刑法施行│不適用之；本條例修正前公布│自94年1 月7 日刑法修正施行│，亦視該分則先│2 條之規│
   │法第1 之1 條│之法律，於本條例修正後修正│後，就其所定數額提高為30倍│前曾修正與否，│定折算後│
   │第1 項、第2 │其罰金罰鍰數額或法律經全部│。但72年6 月26日至94年1 月│而分別提高3 或│等值，是│
   │項          │修正而其罰金罰鍰數額未予變│7 日新增或修正之條文，就其│30倍。        │以新法並│
   │            │更者，亦同。              │所定數額提高為3 倍。      │              │未較有利│
   ├──────┼─────────────┼─────────────┼───────┼────┤
   │刑法第33條第│罰金：（銀元）1 元以上。  │罰金：新臺幣1000元以上，以│罰金刑之下限，│舊法有利│
   │5 款：罰金刑│                          │百元計算之。              │由銀元10元（依│，但不能│
   │下限變更    │                          │                          │前述，也提高10│割裂適用│
   │            │                          │                          │倍）即新臺幣30│        │
   │            │                          │                          │元，提高為新臺│        │
   │            │                          │                          │幣1000元      │        │
   ├──────┼─────────────┴─────────────┴───────┴────┤
   │整體比較結果│舊法罰金刑之下限較低，且連續犯僅論以一罪，均較為有利。                          │
   └──────┴────────────────────────────────────────┘
